【裁判字號】    98,交聲,642
【裁判日期】    980527
【裁判案由】    聲明異議
【裁判全文】
臺灣高雄地方法院交通事件裁定         98年度交聲字第642號
原處分機關  交通部公路總局臺北區監理所宜蘭所宜蘭監理站
異  議  人
即受處分人  乙○○
上列異議人因違反道路交通管理處罰條例案件，對於交通部公路
總局臺北區監理所宜蘭所宜蘭監理站於民國97年12月5 日所為之
裁決（宜監字第裁43-B00000000號）聲明異議，本院裁定如下：
    主  文
異議駁回。
    理  由
一、原處分機關係以：異議人即受處分人乙○○於民國97年8 月
    23日12時25分許，駕駛CA2-486 號重型機車，行經高雄市○
    ○○路與漢口街之有燈光號誌管制之交岔路口闖紅燈，經警
    自後攔停，並以高市警交字第B00000000 號舉發違反道路交
    通管理事件通知單逕行舉發，詎異議人拒受舉發通知單，爰
    依道路交通管理處罰條例第53條第1 項之規定裁處罰鍰新臺
    幣4,500 元，並依同條例第63條第1 項第3 款之規定，記違
    規點數3 點之處分。
二、本件異議人異議意旨略謂：我認為應該沒有闖紅燈，當時我
    車速約20公里左右，車行很慢，警察是在自立路與四平街口
    之「小北百貨」攔停我，從我通過十全路與漢口街口，到被
    攔停時，大概已有5 分鐘的車程，警察沒有吹哨，也沒有鳴
    笛，警察與另名替代役一起攔下我，警察攔停我時，我以為
    只是一般的臨檢，他要我出示證件，也沒有告知我闖紅燈，
    沒想到他拿到證件後，隨即開立紅單，所以我沒有簽名，本
    件突然遭受裁罰，實難甘服，為此聲明異議，請求撤銷原處
    分云云。
三、按汽車駕駛人，行經有燈光號誌管制之交岔路口闖紅燈者，
    處新臺幣1,800 元以上5,400 元以下罰鍰，併計違規點數3
    點，道路交通管理處罰條例第53條第1 項、第63條第1 項第
    3 款定有明文；次按車輛面對圓形紅燈表示禁止通行，不得
    超越停止線或進入路口，道路交通標誌標線號誌設置規則第
    206 條第1 項第5 款亦有明文。再依違反道路交通管理事件
    統一裁罰基準表規定，機器腳踏車之駕駛人行經有燈光號誌
    管制之交岔路口闖紅燈者，如繳款逾越應到案期限60日以上
    者，應予裁處罰鍰新臺幣4,500 元，併計違規點數3 點。
四、本件異議人乙○○於上開時、地，駕駛上開機車行經有燈光
    號誌管制交叉路口，闖越紅燈號誌之事實，有上開舉發通知
    單及裁決書在卷可稽；又當時在場舉發之員警甲○○到庭證
    稱：本件是我舉發，當時我巡邏從漢口街北往南行駛，至十
    全路口大約5 、6 公尺時，漢口街燈號是綠燈，我在該路口
    時，異議人從十全路由東往西方向行駛，我的方向是綠燈，
    而異議人是紅燈，當時我還沒有通過路口，異議人也還沒有
    進入交岔路口，他是紅燈時再進入交岔路口，我當天輪值12
    時至14時之巡邏勤務，包括取締交通違規事項，當時還有三
    民第一分局的同事一起執勤，我發現異議人違規闖紅燈時，
    我們從後騎車追趕，我與我同事各騎1 台機車，我們在自立
    路與漢中路口攔截到異議人，攔停時異議人表示他沒有闖紅
    燈，我確認闖紅燈的人就是在庭之異議人，從十全路與漢口
    路口（即違規地點）到自立路與漢中路口（即攔停地點）不
    用1 分鐘車程，異議人闖紅燈到我攔停時，不到1 分鐘，我
    從後追趕攔截異議人時，不用鳴笛，只有定點取締時，才會
    鳴笛攔截，本件巡邏是機動的，因為馬上就攔停到異議人，
    所以沒有鳴笛等語（見本院98年4 月2 日筆錄）；又當時在
    場舉發之另名員警丙○○證稱：當時我跟甲○○各騎1 台機
    車執行勤務，車行到漢口街時，異議人走十全路左邊騎到右
    邊，我們即上前追逐，到自立路小北百貨前攔停異議人，我
    們從看到異議人違規到攔停他，不到2 分鐘，因他車速很快
    ，又闖紅燈，所以決定攔停他，我們2 台機車追逐異議人時
    並未鳴笛，我機車沒有開啟警示燈，因當時是正中午，警示
    燈看不到，而鳴笛太高調了，他只是闖紅燈，通常攔檢確定
    他不停，又往前衝時我們才鳴笛，當時我有哨子，但騎機車
    不好吹哨子，我們在漢口街口時是綠燈，十全路是紅燈，異
    議人從十全路交叉路口左邊之停止線闖越紅燈進入交叉路口
    ，再騎出去，我們攔停異議人時，他態度非常差，我們請他
    出示身分證，說他要闖紅燈要舉發他，他聽到後非常生氣，
    當時我值12時至14時的班，我與甲○○同組，負責巡邏勤務
    ，我們可以舉發闖紅燈的違規行為等語（見本院98年4 月23
    日筆錄）。是本件異議人顯未注意號誌變化，行經有燈光號
    誌管制之交岔路口，在紅燈時仍穿越停止線，自屬闖越紅燈
    號誌之違規行為甚明。
五、本件係經上開員警2 人當場自後攔停取締舉發，且異議人於
    交岔路口闖紅燈之違規事件乃偶發於瞬間，難以期待警員於
    闖越過程中全程拍照或錄影存證；而舉發員警本身即為證人
    ，亦為證據方法之一種，上開員警2 人既已到庭具結證述，
    再佐以現場客觀外在狀態綜合觀察，所述內容亦與常情無違
    ，是其證言即有相當之證明力。基此，本件異議人前揭違規
    事實至堪認定，原處分機關依據上揭規定而為前開裁決，要
    無違誤，量罰亦甚妥適，應予維持。職是，本件異議為無理
    由，應予駁回。
六、據上論斷，應依道路交通管理處罰條例第87條第2 項，道路
    交通案件處理辦法第19條，裁定如主文。
中    華    民    國    98    年    5     月    27    日
                  交通法庭    法  官    蘇揚旭
以上正本證明與原本無異。
如不服本裁定，應於收受送達後5 日內向本院提出抗告狀。
中    華    民    國    98    年    5     月    27    日
                              書記官    莊正彬


司法院資訊處製作；財團法人民間司法改革基金會備份。
